【裁判字號】    94,訴緝,36
【裁判日期】    950119
【裁判案由】    常業詐欺等
【裁判全文】
臺灣基隆地方法院刑事判決              94年度訴緝字第36號
公  訴  人  臺灣基隆地方法院檢察署檢察官
被      告  戊○○
上列被告因常業詐欺等案件，經檢察官提起公訴（93年度偵字第
2962、3684、3688號）本院判決如下︰
    主  文
戊○○幫助連續意圖為自己不法之所有，以詐術使人將本人之物
交付，處有期徒刑肆月，如易科罰金以參佰元折算壹日。緩刑參
年。
    事  實
一、緣丁○○（業經本院另案判決確定）於民國93年5月間某日
    ，經由姓名年籍不詳綽號「小富」之成年男子告知，可將帳
    戶借予他人使用以獲得每個帳戶新臺幣（下同）3,000元之
    利益，丁○○即以得以抵銷戊○○先前所積欠之債務為條件
    ，要求戊○○將所有之帳戶借予丁○○使用，丁○○並將可
    以出借帳戶牟利之情事告知陳明富 (由臺灣基隆地方法院檢
    察署檢察官通緝中)，丁○○、戊○○及陳明富雖均明知申
    請帳戶使用係輕而易舉之事，一般人故意高價取得他人金融
    帳戶使用之行徑常與財產犯罪密切相關，明顯可見該名不自
    行申辦帳戶使用，反以高價收買他人帳戶存摺、提款卡使用
    之人，有以該等價購之帳戶，充詐騙被害人後，讓被害人匯
    款之用，然因資力窘困，仍以縱若有人持以犯罪亦無違反其
    本意，竟基於幫助綽號「小富」之人詐欺取財之不確定犯罪
    之故意，容認他人使用其帳戶以遂行詐騙他人財物之犯行，
    戊○○、陳明富於附表1所示之時間及地點，以附表1所示之
    代價，將帳戶交付給丁○○，丁○○再於附表2所示之時間
    及地點，將附表1所示之帳戶及自己所有之帳戶出售予「小
    富」，「小富」再將帳戶轉交予所屬之詐騙集團後，該集團
    成員基於意圖為自己不法所有之概括犯意，隨即於附表3所
    示之時間及地點，以附表3所示之方式，向附表3所示之被害
    人詐騙，致被害人陷於錯誤而匯款至前開帳戶，詐騙集團成
    員隨即將款項提領一空。嗣經被害人報警處理後，始循線查
    悉上情。
二、案經基隆市警察局第1 分局及基隆市警察局第2 分局報請臺
    灣基隆地方法院檢察署檢察官偵查起訴。
    理  由
一、訊據被告戊○○於本院審理時坦承前開犯行不諱，核與同案
    被告丁○○於本院另案（94年度訴字第105號）審理時供述
    情節相符，且經被害人己○○、庚○○、丙○○、甲○○於
    警訊時指訴綦詳，復有附表2所示銀行之開戶暨往來明細資
    料各1份、櫃員機交易明細2張、自動存款機交易明細表3張
    、中國國際商業銀行00000000000帳號新台幣存摺綜合約定
    書、台北國際商銀0000000000000帳戶歷史明細檔查詢單、
    第一商業銀行00000000000帳戶存款明細分類帳各1份等在卷
    可稽，足認真實姓名年籍不詳自稱綽號為「小富」之成年男
    子係利用一般民眾不設防心理而詐取錢財。又於金融機構開
    設帳戶，請領存摺及金融卡，係針對個人身分之社會信用而
    予以資金流通，具有強烈之屬人性格，而金融帳戶作為個人
    理財之工具，申請開設並無任何特殊之限制，一般民眾皆得
    以存入最低開戶金額之方式申請取得，且同一人均得在不同
    之金融機構申請數個存款帳戶使用，乃眾所週知之事實，依
    一般人之社會經驗，若遇不熟識之人要以自己名義申請帳戶
    ，而以高價向其蒐集金融帳戶使用，乃甚為怪異之事，衡情
    ，提供帳戶者對於該等帳戶是否係供合法使用，絕無不起疑
    心之理。本件被告戊○○對於何人透過同案被告丁○○向其
    購買帳戶使用毫無所悉，然其應知悉陌生人「小富」大費周
    章以高價向其收購帳戶使用，顯然有不欲人知之隱情。況以
    今日社會，利用手機簡訊、寄送得獎通知等手段詐財之事，
    迭有所聞，被告對此應無不知之理。其對於同案被告丁○○
    將帳戶交付給綽號「小富」之成年人，「小富」可能利用他
    人帳戶做為其詐欺取財，使偵查機關不易偵查，事前應足以
    預見，因貪圖出售帳戶之高額不正利益，而將自己在金融機
    構之存摺、密碼及提款卡透過同案被告丁○○交給該綽號「
    小富」之成年人使用，顯有容認詐欺取財犯罪事實發生之本
    意。是被告戊○○有幫助綽號「小富」之成年人利用其與他
    人在金融機構之帳戶行詐欺取財之不確定故意及行為甚明。
    綜上所述，被告之自白核與事實相符，自得採為論罪之依據
    。本件事證已臻明確，被告幫助詐欺取財犯行洵堪認定。
二、按幫助犯之成立，主觀上行為人須有幫助故意，客觀上須有
    幫助行為，意即需對於犯罪與正犯有共同之認識，而以幫助
    之意思，對於正犯資以助力，而未參與實施犯罪之行為者而
    言（參照最高法院75年度台上字第1509號、88年度台上字第
    1270號判決意旨）。核被告將其所有之金融機構帳戶 (含存
    摺、密碼及提款卡)透過同案被告丁○○提供予綽號「小富
    」之成年人，供綽號「小富」之成年人詐騙被害人財物，其
    顯係基於幫助他人詐欺財物之犯意，且所為提供銀行存摺、
    密碼及提款卡予他人之行為，亦屬刑法詐欺罪構成要件以外
    之行為，其既以幫助他人犯罪之意思而參與犯罪構成要件以
    外之行為，故被告應成立刑法第30條第1項、第339條第1項
    詐欺取財罪之幫助犯。依卷附之資料及證據，僅能證明綽號
    「小富」之成年人之同夥曾以被害人家屬遭綁架或車禍為餌
    ，向被害人己○○、庚○○、丙○○、甲○○訛稱需繳付贖
    金，以詐術使被害人己○○、庚○○、丙○○、甲○○陷於
    錯誤，而匯款至被告所提供之上開銀行帳戶（詳如附表3所
    示），除此之外，綽號「小富」之成年人雖有利用被告帳戶
    詐欺財物，惟綽號「小富」之成年人既未緝獲，又查無其他
    證據足以界定綽號「小富」之成年人之詐騙行為，究屬偶發
    因素之隨機犯，抑係恃此維生之詐騙常業犯，即應從有利被
    告之認定，即本案應屬一般詐欺罪之範疇，而非常業詐欺罪
    ，故尚難論被告係犯常業詐欺罪之幫助犯，公訴人漏未斟酌
    此點，認被告係犯刑法第30條第1項、第340條之幫助常業詐
    欺取財罪及洗錢防制法第9條第1項之罪嫌，尚有未洽，惟此
    部分業據蒞庭檢察官當庭更正，附此說明。又被告係幫助綽
    號「小富」之成年男子連續詐欺取財，爰依刑法第30條第2
    項規定減輕其刑。爰審酌被告前雖無任何犯罪紀錄，然因生
    活困難鋌而走險，提供銀行帳戶予同案被告丁○○輾轉交付
    予「小富」使用，所為已影響社會正常交易安全，增加被害
    人尋求救濟之困難，並使犯罪之追查趨於複雜，及其犯罪之
    動機、目的、手段、生活狀況、智識程度暨犯罪後之態度等
    一切情狀，量處如主文所示之刑，並諭知易科罰金之折算標
    準，以示懲儆。又查被告前未曾受有期徒刑以上刑之宣告，
    有臺灣高等法院被告前案紀錄表附卷可稽，其犯罪後已深知
    悔悟，本院認其經此教訓後，當知警惕，應無再犯之虞，因
    認其所宣告之刑，以暫不執行為適當，併予宣告緩刑3年，
    以勵自新。至附表2所示銀行帳戶之存摺及提款卡，為被告
    、丁○○、陳明富所有，均交付「小富」，至今仍未取回，
    亦未經扣案，為免日後執行困難，爰不為沒收之諭知，附此
    敘明。
據上論斷，應依刑事訴訟法第299條第1項前段，刑法第30條第1
項前段、第2項、第339條第1項、第41條第1項前段、第74條第1
款，罰金罰鍰提高標準條例第1條前段、第2條，判決如主文。
本案經檢察官乙○○到庭執行職務。
中    華    民    國    95    年    1     月    19    日
                  刑事第三庭審判長法  官    王福康
                                  法  官    齊  潔
                                  法  官    何怡穎
以上正本證明與原本無異。
對於本件判決如有不服，應於收受送達後10日內向本院提出上訴
書狀，上訴於臺灣高等法院，並按他造當事之人數附具繕本。
中    華    民    國    95    年    1     月    19    日
                                  書記官    李繼業
附表1、丁○○取得戊○○及陳明富帳戶時地一覽表
┌─┬───┬────┬────┬────┬───┬────┬───┐
│編│帳戶所│帳戶所屬│帳號    │取得帳戶│取得帳│代價    │備註  │
│號│有人  │行庫    │        │時間    │戶地點│        │      │
├─┼───┼────┼────┼────┼───┼────┼───┤
│1 │戊○○│第一商業│00000000│93 年 5 │基隆市│抵銷2500│      │
│  │      │銀行哨船│048879  │月中某日│      │元之債務│      │
│  │      │頭分行  │        │        │      │        │      │
├─┼───┼────┼────┼────┼───┼────┼───┤
│2 │戊○○│華南商業│00000000│93 年 5 │基隆市│抵銷2500│      │
│  │      │銀行基隆│670     │月中某日│      │元之債務│      │
│  │      │分行    │        │        │      │        │      │
├─┼───┼────┼────┼────┼───┼────┼───┤
│3 │陳明富│華南商業│00000000│93 年 5 │基隆市│3000元（│      │
│  │      │銀行基隆│6782    │月 31 日│      │尚未得款│      │
│  │      │港口分行│        │        │      │）      │      │
├─┼───┼────┼────┼────┼───┼────┼───┤
│4 │陳明富│台北國際│00000000│93 年 6 │基隆市│3000元（│      │
│  │      │商業銀行│00000000│月間某日│      │尚未得款│      │
│  │      │        │        │        │      │）      │      │
└─┴───┴────┴────┴────┴───┴────┴───┘
附表2、丁○○出售帳戶時地一覽表
┌─┬───┬────┬────┬────┬───┬────┬───┐
│編│帳戶所│帳戶所屬│帳號    │出售帳戶│出售帳│代價    │備註  │
│號│有人  │行庫    │        │時間    │戶地點│        │      │
├─┼───┼────┼────┼────┼───┼────┼───┤
│1 │丁○○│中國國際│00000000│93 年 5 │台北市│3000元  │      │
│  │      │商業銀行│159808  │月間某日│      │        │      │
├─┼───┼────┼────┼────┼───┼────┼───┤
│2 │丁○○│台灣銀行│00000000│93 年 5 │台北市│3000元  │      │
│  │      │基隆分行│7539    │月間某日│      │        │      │
├─┼───┼────┼────┼────┼───┼────┼───┤
│3 │丁○○│第一銀行│00000000│93 年 5 │台北市│3000元  │      │
│  │      │基隆分行│710     │月間某日│      │        │      │
├─┼───┼────┼────┼────┼───┼────┼───┤
│4 │丁○○│台新銀行│00000000│93 年 5 │台北市│3000元  │      │
│  │      │東基隆分│006104  │月間某日│      │        │      │
│  │      │行      │        │        │      │        │      │
├─┼───┼────┼────┼────┼───┼────┼───┤
│5 │丁○○│台北國際│00000000│93 年 5 │台北市│3000元  │      │
│  │      │商業銀行│46600   │月間某日│      │        │      │
│  │      │基隆分行│        │        │      │        │      │
├─┼───┼────┼────┼────┼───┼────┼───┤
│6 │丁○○│中國商業│00000000│93 年 5 │台北市│3000元  │      │
│  │      │銀行基隆│808     │月間某日│      │        │      │
│  │      │分行    │        │        │      │        │      │
├─┼───┼────┼────┼────┼───┼────┼───┤
│7 │戊○○│第一商業│00000000│93 年 5 │台北市│3000元（│      │
│  │      │銀行哨船│048879  │月中某日│      │尚未得款│      │
│  │      │頭分行  │        │        │      │）      │      │
├─┼───┼────┼────┼────┼───┼────┼───┤
│8 │戊○○│華南商業│00000000│93 年 5 │台北市│3000元（│      │
│  │      │銀行基隆│6670    │月中某日│      │尚未得款│      │
│  │      │分行    │        │        │      │）      │      │
├─┼───┼────┼────┼────┼───┼────┼───┤
│9 │陳明富│台北國際│00000000│93 年 6 │台北市│3000元（│      │
│  │      │商業銀行│00000000│月間某日│      │尚未得款│      │
│  │      │        │        │        │      │）      │      │
├─┼───┼────┼────┼────┼───┼────┼───┤
│10│陳明富│華南商業│00000000│93 年 6 │台北市│3000元（│      │
│  │      │銀行基隆│6782    │月間某日│      │尚未得款│      │
│  │      │港口分行│        │        │      │）      │      │
└─┴───┴────┴────┴────┴───┴────┴───┘
附表3、詐騙時地一覽表
┌─┬───────┬────┬──────────────┬───┐
│編│時間          │被害人  │詐騙方式                    │備註  │
│號│              │        │                            │      │
├─┼───────┼────┼──────────────┼───┤
│1 │93年6月9日下午│己○○  │以被害人之姊姊遭綁架為由，要│      │
│  │4時許         │        │求被害人匯款，致被害人陷於錯│      │
│  │              │        │誤而匯款 4 萬元至被告丁○○ │      │
│  │              │        │前開附表 2 編號 1 之帳戶    │      │
├─┼───────┼────┼──────────────┼───┤
│2 │93年6月9日下午│庚○○  │以被害人之妹妹遭綁架為由，要│      │
│  │5時許         │        │求被害人匯款，致被害人陷於錯│      │
│  │              │        │誤而匯款 2 萬元至被告丁○○ │      │
│  │              │        │前開附表 2 編號 1 之帳戶    │      │
├─┼───────┼────┼──────────────┼───┤
│3 │93 年 6 月 12 │丙○○  │以被害人之女兒與他人發生車禍│      │
│  │日下午5時許   │        │須賠償他人為由，要求被害人匯│      │
│  │              │        │款，致被害人發生錯誤而匯款  │      │
│  │              │        │135,000 元至陳明富前開附表 2│      │
│  │              │        │編號 9 之帳戶               │      │
├─┼───────┼────┼──────────────┼───┤
│4 │93 年 6 月 15 │甲○○  │以被害人之女兒遭綁架為由，要│      │
│  │日晚間9時許   │        │求被害人匯款，致被害人發生錯│      │
│  │              │        │誤而匯款 10 萬元至被告戊○○│      │
│  │              │        │前開附表 2 編號 7 之帳戶    │      │
└─┴───────┴────┴──────────────┴───┘
附錄論罪法條
刑法第339條第1項
意圖為自己或第 3 人不法之所有，以詐術使人將本人或第 3 人
之物交付者，處5 年以下有期徒刑、拘役或科或併科1000元以下
罰金。


司法院資訊處製作；財團法人民間司法改革基金會備份。
